【裁判字號】    97,上易,881
【裁判日期】    971128
【裁判案由】    妨害兵役
【裁判全文】
臺灣高等法院高雄分院刑事判決         97年度上易字第881號
上  訴  人
即  被  告    甲○○
           (原名吳智華)
上列上訴人因被告妨害兵役案件，不服臺灣高雄地方法院97年度
審易字第406 號中華民國97年9 月26日第一審判決（起訴案號：
臺灣高雄地方法院檢察署96年度偵緝字第4133號），提起上訴，
本院判決如下：
     主  文
上訴駁回。
    事  實
一、甲○○於民國（以下同）94年間曾因妨害兵役案件，經台灣
    高雄地方法院以94年度易字第1011號判決，判處有期徒刑3
    月確定，於95年3 月23日易科罰金執行完畢，詎仍不知警惕
    ，其係因案回役臨時召集之應召員，經高雄市後備指揮部核
    發臨時召集令，指定其應於96年8 月27日上上午8 時，前往
    陸軍第8 軍團司令部嶺口營區報到，嗣上開臨時召集令於96
    年8 月12日夜間9 時許，由警員吳靜隆送達其位於高雄市○
    ○區○○路192 巷4 號之住處，並由其本人親自收受，詎其
    於收受上開臨時召集令後，明知應受召集，竟屆期未按時前
    往報到，而無故逾入營期限2 日。
二、案經高雄市後備指揮部函送臺灣高雄地方法院檢察署檢察官
    偵查後聲請以簡易判決處刑。
    理  由
一、訊之上訴人甲○○固坦承其有於前開時、地，親自收受上開
    臨時召集令後，屆期未按時前往報到，並逾入營期限2 日之
    事實，惟否認有妨害兵役意圖，辯稱：96年8 月27日當天，
    我因生病發燒、全身骨頭酸痛，所以無法前去報到，且因為
    我不知道要如何處理，所以也沒有向軍方請假云云。惟查：
    前揭犯罪事實，除被告前開坦承受臨時召集未到外，並有本
    件召集令回執在卷可稽（見偵1 卷第4 頁），是上訴人甲○
    ○經高雄市後備指揮部核發臨時召集令並親自收受該召集令
    後，未於指定之96年8 月27日，前往陸軍第8 軍團司令部嶺
    口營區報到，且逾入營期限2 日之事實。雖上訴人甲○○以
    前詞辯稱其並非無故逾入營期限2 日，並提出侯內兒科診所
    診斷證明書為據（見偵2 卷第26頁），證明其於96年8 月27
    日，確實有因發燒、感冒而接受診療之情，然經原審調取上
    訴人甲○○於侯內兒科診所之病歷資料顯示（見原審卷第16
    至19頁），被告於96年8 月27日，在該診所就診時，所測得
    之體溫為攝氏37.6度，而衡諸一般常情，該溫度僅略高於一
    般正常體溫，尚未至嚴重發燒之程度，則上訴人甲○○是否
    會因此即無法前往上開營區報到，已非無疑；又由前開病歷
    資料所示，被告於96年8 月27日後數日，均未再至該診所接
    受診療，亦足佐證其當時身體不適之狀況並非嚴重；又依上
    訴人甲○○於偵訊中之陳述，其稱其當時係因要去工作，方
    未按時報到（見偵2 卷第22頁），與其前開於審理中之辯解
    ，亦有矛盾，益徵其所陳內容難以採信；再者，依臺灣高等
    法院被告前案紀錄表之記載，上訴人甲○○先前已有因與本
    案相同性質之案件經論罪科刑之情，是其當知未應受召集之
    嚴重性，則其本次倘果因身體不適之狀況嚴重，而未能按時
    至上開營區報到，按理亦會設法請假、告知軍方，避免再次
    招致刑責，而該設法請假、告知軍方之處理方式，又依一般
    生活經驗即可思得之處理方式，上訴人甲○○於法院審理中
    均能應答自如，智識能力顯未遜於一般常人之情狀，實無從
    委為不知，然其卻未如此處置，堪認其顯係意圖避免此次召
    集，而無故逾入營期限無訛，事證明確，上訴人甲○○所辯
    係卸責之詞，不足採信，其犯行已堪認定。
二、核上訴人甲○○所為，係犯妨害兵役治罪條例第5 條第5 款
    之妨害臨時召集罪。上訴人甲○○於94年間曾因妨害兵役案
    件，經台灣高雄地方法院以94年度易字第1011號判決，判處
    有期徒刑3 月確定，於95年3 月23日易科罰金執行完畢之事
    實，有臺灣高等法院被告前案紀錄表在卷可稽，其受有期徒
    刑執行完畢，5 年內故意再犯本件最重本刑為有期徒刑以上
    之罪，為累犯，應依刑法第47條第1 項規定加重其刑。
三、原審適用妨害兵役治罪條例第5 條第5 款，刑法第11條前段
    、第47條第1 項、第41條第1 項前段規定，並審酌上訴人甲
    ○○明知其應受召集，卻無故未按時報到，妨害國家徵兵之
    順暢及管理，行為顯有可議，先前已有妨害兵役治罪條例案
    件經論罪科刑之紀錄，卻仍又為本件犯行，顯未能知所警惕
    等一切情狀，量處有期徒刑4 月，並諭知如易科罰金以新台
    幣1 千元折算1 日。經核原判決認事用法並無不合，量刑亦
    屬適當，上訴人甲○○上訴指摘原判決量刑過重，為無理由
    ，應予駁回。
據上論結，應依刑事訴訟法第368 條，判決如主文。
本案經檢察官許美女到庭執行職務。
中    華    民    國    97    年    11    月    28    日
                    刑事第六庭    審判長法  官  王憲義
                                        法  官  邱永貴
                                        法  官  張盛喜
以上正本證明與原本無異。
不得上訴。
中    華    民    國    97    年    11    月    28    日
                                        書記官  黃一秋
附錄本判決論罪科刑法條：
妨害兵役治罪條例第5條
意圖避免動員召集或臨時召集，而有下列行為之一者，處5 年以
下有期徒刑：
一、捏造免役、除役、轉役、緩召、逐次召集或儘後召集原因者
    。
二、毀傷身體者。
三、緩召、逐次召集或儘後召集原因消滅後，無故逾三十日未自
    動申報者。
四、拒絕接受召集令者。
五、應受召集，無故逾入營期限二日者。
六、使人頂替本人應召者。


司法院資訊處製作；財團法人民間司法改革基金會備份。
